臺灣臺北地方法院刑事判決　　　　　　　92年度訴字第1609號
公　訴　人　台灣台北地方法院檢察署檢察官
被　　　告　翁尉宸原名翁崇祺.
　　　　　　　　　　國民
選任辯護人　趙平原律師
上列被告因偽造有價證券等案件，經檢察官提起公訴（92年度偵
字第7995號）及移送併辦（台灣台北地方法院檢察署92年度偵字
第16463號），本院判決如下：
    主  文
翁尉宸連續意圖供行使之用，而偽造有價證券，處有期徒刑參年
捌月。偽造如附表所示支票參紙、喬宜貿易有限公司印章壹枚、
甲○○印章壹枚均沒收。
    事  實
一、翁尉宸（原名翁崇祺）與「喬宜貿易有限公司」（下稱喬宜
    公司）負責人甲○○本為男女朋友關係，同居於台北市○○
    ○路○段280巷155弄213號3樓之10。嗣於於民國（下同）91
    年12月間，甲○○出國前往印度出差時，翁尉宸竟意圖為自
    己不法之所有，在前揭台北市○○○路○段同居住處，竊取
    喬宜公司為發票人、如附表所示之空白支票三紙，並基於意
    圖供行使用之概括犯意，先利用不知情者偽造「喬宜貿易有
    限公司」及「甲○○」印章各一枚，連續在附表所示三張空
    白支票上，以偽造印章蓋於發票人欄，並分別填寫如附表所
    示金額及發票日。翁尉宸復於91年12月間，將附表所示編號
    1 之支票，以掛號方式寄往高雄交予案外人「王滿」，作為
    翁尉宸向「王滿」先前購買液晶螢幕應付價金之擔保，而以
    此方式行使偽造有價證券。
二、翁尉宸進而意圖為自己不法所有之概括犯意，先後於91年11
    月4日、91年12月5日，向金眾股份有限公司（下稱金眾公司
    ）購買行動電話各100支、33支，金額分別為74萬2千元、39
    萬9千7百元，翁尉宸並先後交付附表所示編號2、3之支票，
    使金眾公司陷於錯誤而如數交付行動電話。嗣因附表所示編
    號2、3之支票因發票人印章不符及存款不足遭銀行退票，金
    眾公司始知受騙。
三、案經金眾公司、甲○○訴請台灣台北地方法院檢察署檢察官
    偵查起訴。
    理  由
一、被告之辯解：
    訊據被告翁尉宸雖坦承簽發附表所示三張支票，並先後持以
    向王滿、金眾公司行使，分別作為債務之擔保及價金之支付
    ，惟矢口否認有何偽造有價證券及詐欺犯行，辯稱：因為當
    時伊與甲○○同財共居，支票簿就放在家裡，所以伊就拿走
    附表所示支票三張；且甲○○出國時，將公司章及私章均交
    給伊保管，並囑託伊處理公司事務，所以伊就在辦公室簽發
    本件支票云云。
二、本院之判斷：
  (一)經查上揭事實，業經告訴人金眾公司指述歷歷，並經證人甲
    ○○於本院審理時到庭結證屬實，復有附表所示編號2、3支
    票及退票理由單影本各一份（台灣台北地方法院檢察署92年
    度偵字第7995號卷第5-6頁）、及附表所示編號1支票退票理
    由單影本一份（台灣士林地方法院檢察署92年度偵字第6234
    號卷第21頁）附卷可稽。
  (二)次查證人甲○○雖於偵查中陳稱：附表編號所示2、3所示支
    票，係被告向伊調票，由伊親自開票，後來被告有將該金額
    還給伊（台灣台北地方法院檢察署92年度偵字第7995號卷第
    40 頁）；又於本院訊問時陳稱：被告財力有困難，伊開票
    幫被告週轉，被告於到期日前，確實有拿現金給伊等語（本
    院卷一第26頁）。惟查甲○○復於本院審理時結證稱：因為
    現在才看到被告偽造之支票，，所以現在說法與先前不同；
    確定沒有蓋於附表所示支票上之公司印章及私人印章，亦沒
    有將空白票交給被告保管，應該是被告偷伊的空白支票等語
    （本院卷二、審判筆錄第3頁）。且附表所示支票，關於發
    票人即「喬宜公司」及甲○○之印鑑，與喬宜公司於大眾商
    業銀行開戶時留存之印鑑不符，亦有該行印鑑影本二份在卷
    可證（本院卷一第12-13頁），足證附表所示支票上之印文
    ，為被告盜刻印章後所偽造，否則甲○○如確實曾將發票人
    印章交給被告保管，豈有印鑑不符之理？足證甲○○之證言
    ，應屬可信。是被告所辯，無非事後卸責之詞，不足採信。
    本件事證明確，被告犯行洵堪認定，應予依法論科。
三、論罪：
  (一)核被告所為，係犯刑法第201條第1項偽造有價證券罪、第
    320條第1項竊盜罪。
  (二)被告先後偽造喬宜公司及甲○○之印章後蓋用印文於支票上
    ，為偽造有價證券之一部行為，不另論罪。偽造有價證券後
    持以行使，其行使之低度行為為偽造之高度行為所吸收，亦
    不另論罪。且意圖行使而偽造有價證券，其效用即為非法取
    得他人財物，亦不另成立詐欺罪。且被告利用不知情人偽刻
    喬宜公司及甲○○之印章，為間接正犯。
  (三)被告先後多次偽造有價證券犯行，時間緊接，犯罪構成要件
    相同，顯係基於概括犯意反覆為之，為連續犯，應以一罪論
    ，並依法加重其刑。
  (四)被告所犯前開偽造有價證券罪、竊盜罪間，有方法結果之牽
    連關係，應從一重之偽造有價證券罪處斷。
  (五)公訴意旨原認為被告並犯刑法第339條第1項詐欺取財罪，惟
    業經公訴人以94年3月18日補充理由書業已更正不另論罪。
    公訴意旨原亦認為被告另犯刑法第342條第1項背信罪，惟亦
    經公訴人於94年7月27日本院審理時更正犯罪事實及起訴法
    條為刑法第320條第1項竊盜罪，併予敘明。再移送併辦之犯
    罪事實與本案相同，爰一併審酌，附此敘明。
四、科刑：
    爰審酌被告因貪圖不法利益，致有本件犯行，所偽造有價證
    券金額逾230萬元，嚴重損害喬宜公司之信用權，且迄今仍
    積欠告訴人金眾公司64萬4千2百25元，犯後猶飾詞狡辯，毫
    無悔意，惟並無犯罪前科，尚屬初犯等一切情狀，量處如主
    文所示之刑，以示懲儆。
五、沒收：
  (一)附表所示偽造之支票，依刑法第205條規定，應予沒收。編
    號1所示之支票，雖未扣案，惟不能證明其已滅失不存在，
    仍應依法宣告沒收。又支票上偽造之署押，已因支票之沒收
    而包括在內，故不另行諭知沒收。
  (二)被告偽造之喬宜公司及甲○○之印章各一枚，雖未扣案，惟
    不能證明其已滅失不存在，仍應依刑法第219條宣告沒收。
六、應適用之法條：
    刑事訴訟法第299條第1項前段，刑法第56條、第201條第1項
    、第320條第1項、第55條後段、第205條、第219條，罰金罰
    鍰提高標準條例第1條前段。
本案經檢察官蕭惠菁到庭執行職務
中　　華　　民　　國　　94　　年　　7　　 月　　29　　日
　　　　　　　　　刑事第三庭  審判長法  官  劉慧芬
                                    法  官  歐陽漢菁
                                    法  官  邱  琦
以上正本證明與原本無異。
如不服本判決，應於判決送達後10日內，向本院提出上訴狀。
　　　　　　　　　　　　　　　　    書記官　林素霜
中　　華　　民　　國　　94　　年　　7　　 月　　29　　日
附錄本案論罪科刑法條：
刑法第201條
意圖供行使之用，而偽造、變造公債票、公司股票或其他有價證
券者，處三年以上十年以下有期徒刑，得併科三千元以下罰金。
行使偽造、變造之公債票、公司股票或其他有價證券，或意圖供
行使之用，而收集或交付於人者，處一年以上七年以下有期徒刑
，得併科三千元以下罰金。
刑法第320條
意圖為自己或第三人不法之所有，而竊取他人之動產者，為竊盜
罪，處五年以下有期徒刑、拘役或五百元以下罰金。
意圖為自己或第三人不法之利益，而竊佔他人之不動產者，依前
項之規定處斷。
前二項之未遂犯罰之。
┌────────────────────────────┐
│附表： 　　　　　　　　　　　　　 　　 　　　　　   　  │
├─┬──────┬─────┬─────┬───────┤
│編│付　款　人　│ 支票號碼 │票面金額　│發  票  日    │
│號│　　　　　　│　　　　　│（新台幣）│              │
├─┼──────┼─────┼─────┼───────┤
│１│大眾商業銀行│AS0000000 │100萬元   │91年12月31日  │
├─┼──────┼─────┼─────┼───────┤
│２│同上        │AS0000000 │72萬元    │91年12月15日  │
├─┼──────┼─────┼─────┼───────┤
│３│同上        │AS0000000 │65萬8千2百│91年12月26日  │
│  │            │          │元        │              │
└─┴──────┴─────┴─────┴───────┘
